臺灣高等法院臺中分院刑事判決
111年度上訴字第719號

上  訴  人  
即  被  告  林慶福



選任辯護人  許哲嘉律師
上列上訴人因違反毒品危害防制條例等案件，不服臺灣彰化地方
法院110年度訴字第1075號中華民國111年1月27日第一審判決（
起訴案號：臺灣彰化地方檢察署110年度偵字第10920、11514、1
4615號），提起上訴，本院判決如下：
    主  文
上訴駁回。
    事  實
一、林慶福明知甲基安非他命為毒品危害防制條例所規定之第二
    級毒品，且甲基安非他命業經行政院衛生署（現改制為衛生
    福利部）明令公告列為「禁藥」，非經許可，均不得持有、
    轉讓及販賣。竟仍分別基於轉讓禁藥甲基安非他命及意圖營
    利而基於販賣第二級毒品之各別犯意，於如附表一、二所示
    之時間、地點，各為轉讓禁藥及販賣毒品之犯行，並於販賣
    過程中，賺取供自己施用之毒品，以牟其利。
二、案經彰化縣警察局溪湖分局報告臺灣彰化地方檢察署檢察官
    偵查起訴。 　　
    理  由
一、認定犯罪事實所憑之證據及理由
　㈠上揭犯罪事實業據被告於警詢、偵訊、原審準備程序、原審
    及本院審理時均坦承不諱，核與證人○○○於（見他2037卷第1
    0至15、16至19頁）、證人即同案被告○○○（見他2037卷第41
    至48、87至91頁）於警詢、偵訊時證述之情節相符，並有【
    ○○○、○○○指認】林慶福相片影像資料查詢結果（他2037卷第
    41、49頁）、LINE聊天紀錄擷圖（見他2037卷第55至58頁）
    、監視器錄影畫面擷圖（他2051卷第21至25、79頁）、蒐證
    照片（他2051卷第31至37頁）、彰化地方法院110年度聲搜
    字第661號搜索票、彰化縣警察局溪湖分局搜索扣押筆錄【
    受執行人：○○○，執行處所：彰化縣○○鄉○○村○○路0段000巷0
    ○0號】、扣押物品目錄表、扣押物品收據（偵10920卷25至3
    5頁）、搜索現場照片、扣押物品照片（偵10920卷第47至57
    頁）等在卷可稽。足認被告之任意性自白與事實相符。
  ㈡按販賣毒品之所謂販賣行為，須行為人主觀上有營利意圖，
    且客觀上有販入或賣出毒品行為，即足構成，至於實際上是
    否已經獲利，則非所問；必也始終無營利之意思，而以原價
    或低於原價有償讓與他人，方難謂為販賣行為，而僅得以轉
    讓罪論處（最高法院93年度台上字第1651號判決意旨參照）
    。被告所犯如附表二所示各次販賣第二級毒品甲基安非他命
    之犯行，係最輕本刑為10年以上有期徒刑之重罪，被告與購
    買毒品之證人○○○並非至親，亦無特殊情誼，如買賣之過程
    無從中賺取差價或投機貪圖小利，被告自無必要甘冒觸犯刑
    罰之高度風險而無償幫助他人取得毒品。況被告於原審審理
    時亦坦承：我販賣毒品，係為賺取供己施用之毒品，以節省
    成本等語（見原審卷第110頁），是其應有營利之意圖甚明
    。 
  ㈢綜上所述，本案事證明確，被告之犯行足可認定，應予依法
    論罪科刑。
二、論罪科刑之理由
  ㈠按甲基安非他命屬毒品危害防制條例第2條第2項第2款所規定
    之第二級毒品，不得非法持有、轉讓及販賣。又經中央衛生
    主管機關明令公告禁止製造、調劑、輸入、輸出、販賣或陳
    列之毒害藥品，為藥事法所稱之禁藥，藥事法第22條第1項
    第1款定有明文；而甲基安非他命亦屬安非他命類藥品，業
    經藥品管理中央主管機關行政院衛生署（現改制為衛生福利
    部）於69年12月8日、75年7月11日及79年10月9日三度公告
    重申禁止使用在案，迄未變更，仍應認屬藥事法第22條第1
    項第1款所列之禁藥；轉讓甲基安非他命之行為，除轉讓之
    數量已達行政院依毒品危害防制條例第8條第6項規定所訂定
    之標準（轉讓毒品加重其刑之數量標準第2條第1項第2款規
    定：淨重10公克以上），經依法加重該條第2項之法定刑後
    ，較藥事法第83條第1項之法定刑為重之情形外，因藥事法
    第83條第1項係於104年12月2日修正公布施行，為毒品危害
    防制條例第8條第2項之後法，且為重法，自應優先適用藥事
    法處斷（最高法院97年度台非字第397號判決意旨參照）。
    本案並無證據證明被告轉讓之甲基安非他命數量已逾上開加
    重其刑之標準，有關轉讓甲基安非他命之犯行部分，自應適
    用藥事法第83條第1項之規定處斷。
  ㈡核被告就附表一所為，均係犯藥事法第83條第1項之明知為禁
    藥而轉讓罪；就附表二所為，均係犯毒品危害防制條例第4
    條第2項之販賣第二級毒品罪。被告販賣第二級毒品前持有
    第二級毒品之低度行為，均為其販賣高度行為所吸收，不另
    論罪。
  ㈢按犯第4條至第8條之罪於偵查及歷次審判中均自白者，減輕
    其刑，毒品危害防制條例第17條第2項定有明文。又行為人
    轉讓同屬禁藥之第二級毒品甲基安非他命（未達法定應加重
    其刑之一定數量）予成年人（非孕婦），依重法優於輕法之
    原則，擇較重之藥事法第83條第1項轉讓禁藥罪論處，如行
    為人於偵查及歷次審判中均自白，仍應適用毒品危害防制條
    例第17條第2項規定減輕其刑（最高法院109年度台上字第42
    43號刑事判決意旨參照）。查被告就附表一、二所示犯行，
    於偵查及審理中均坦承犯行，均應依上開規定減輕其刑。
  ㈣被告各次所犯販賣第二級毒品罪、轉讓禁藥罪，犯意各別，
    行為互殊，均應予分論併罰。被告上訴意旨及辯護人辯護意
    旨雖稱本案無法區分出被告5次轉讓禁藥之時間各在何時，
    應本於罪疑唯輕原則認定僅有1個轉讓禁藥罪等語（見本院
    卷第19、75頁），惟被告如附表一所示轉讓禁藥之時間係自
    109年9月間起至110年9月6日止，期間長達約1年，且被告自
    承在此段期間共有5次轉讓禁藥之犯行，顯見其主觀上並非
    基於單一之犯意以數個舉動接續進行，在時間、空間上亦非
    密接不可分開，無從以包括之一行為評價而論以一罪，此部
    分上訴及辯護意旨並非可採。 
  ㈤被告上訴意旨及辯護人雖主張本案應有刑法第59條規定之適
    用等語，惟按刑法第59條所規定之酌量減輕其刑，係裁判上
    之減輕，必以犯罪之情狀顯可憫恕，認為科以最低度刑仍嫌
    過重者，始有其適用。如別有法定減輕之事由者，應優先適
    用法定減輕事由減輕其刑後，猶嫌過重時，方得為之（最高
    法院98年度台上字第6342號判決意旨參照）。查販賣第二級
    毒品罪之法定刑為「無期徒刑或10年以上有期徒刑，得併科
    新臺幣1千5百萬元以下罰金」，最低法定刑僅有期徒刑10年
    ，經依毒品危害防制條例第17條第2項減輕後，最低處斷刑
    僅有期徒刑5年，且立法者顯係考量販毒之危害而制定該罪
    法定刑，本即有從重處罰以預防販毒犯行之目的，另轉讓禁
    藥罪之法定刑本即非重，且被告亦未提出證據主張其為本案
    犯行有何情堪憫恕之情狀，本院認被告販賣第二級毒品及轉
    讓禁藥之犯行，在客觀上均尚不足以引起一般同情，而無情
    輕法重之情形，自無從依刑法第59條規定酌減其刑。
  ㈥原審認被告之犯行事證明確，並審酌被告為獲取毒品施用，
    因而販賣毒品，漠視販賣及轉讓毒品將戕害他人健康，足使
    施用者導致精神障礙、性格異常，甚至造成生命危險之生理
    成癮性及心理依賴性，並嚴重危害社會治安，竟仍販賣及轉
    讓甲基安非他命，實屬不該，然其於犯後坦承犯行，態度尚
    可，並衡酌被告之素行、犯罪動機、手段、生活狀況、智識
    程度、販賣毒品之數量、金額、所得利益、轉讓禁藥之數量
    等一切情狀，分別量處如附表一、二主文欄所示之刑，並定
    其應執行刑為有期徒刑6年，暨敘明沒收之理由（詳後述沒
    收部分），經核其認事用法均無違誤，量刑亦屬妥適，並無
    過重或失輕之情事，被告上訴意旨主張轉讓禁藥部分應僅論
    以一罪，及指摘原審量刑過重，並請求依刑法第59條之規定
    酌減其刑，均非可採，業經本院詳述理由如上，本件被告上
    訴為無理由，應予駁回。
三、沒收部分
  ㈠按犯罪所得，屬於犯罪行為人者，沒收之；前二項之沒收，
    於全部或一部不能沒收或不宜執行沒收時，追徵其價額，刑
    法第38條之1第1項前段、第3項分別定有明文。經查，被告
    林慶福就附表二所示各次販賣第二級毒品所得款項，均已收
    取，雖未扣案，惟均屬被告販賣毒品之所得，應分別依刑法
    第38條之1第1項前段、第3項規定，於各次犯行項下諭知沒
    收，於全部或一部不能沒收或不宜執行沒收時，追徵其價額
    。
  ㈡扣案之第二級毒品甲基安非他命5包（驗餘總淨重12.7079公
    克），雖係違禁物，然為被告施用毒品所剩，業據被告於警
    詢時供述甚明（見偵字卷第17頁），與本案犯行尚無關連，
    爰不予宣告沒收。
據上論結，應依刑事訴訟法第368條，判決如主文。
本案經檢察官黃智炫提起公訴，檢察官張慧瓊到庭執行職務。 
　　　　
中　　華　　民　　國　　111 　年　　5 　　月　　3 　　日
            刑事第十一庭　  審判長法　官　張意聰
                                  法　官　周瑞芬
                                  法　官　陳慧珊
以上正本證明與原本無異。
如不服本判決應於收受送達後二十日內向本院提出上訴書狀，其
未敘述上訴理由者，並得於提起上訴後二十日內向本院補提理由
書（均須按他造當事人之人數附繕本）「切勿逕送上級法院」。
因疫情而遲誤不變期間，得向法院聲請回復原狀。

                                  書記官  李淑芬
　　　　　　　　　　　　　　　　　
中　　華　　民　　國　　111 　年　　5 　　月　　3 　　日
【附錄本案論罪科刑法條】
藥事法第83條第1項：
明知為偽藥或禁藥，而販賣、供應、調劑、運送、寄藏、牙保、
轉讓或意圖販賣而陳列者，處7年以下有期徒刑，得併科新臺幣5
千萬元以下罰金。

毒品危害防制條例第4條第2項：
製造、運輸、販賣第二級毒品者，處無期徒刑或10年以上有期徒
刑，得併科新臺幣1千5百萬元以下罰金。
附表一：　　　
編號 犯罪方式 主文欄 1（起訴書犯罪事實一） 林慶福於民國109年9月間至110年9月6日期間，在其位於彰化縣○○鄉○○村○○路0段000巷0○0號之住處，無償轉讓甲基安非他命給○○○施用，共計5次。 林慶福明知為禁藥而轉讓，共伍罪，各處有期徒刑柒月。 
附表二：　　　
編號 對象 犯罪方式 主文欄 1（起訴書犯罪事實二、附表編號1） ○○○ ○○○於民國110年7月16日上午3時36分許，先以通訊軟體Line和○○○聯繫，委託○○○向林建福聯繫購買毒品事宜後，再由○○○至林慶福位於彰化縣○○鄉○○村○○路0段000巷0○0號之住處，向林慶福取得價值新臺幣（下同）1,000元之甲基安非他命1小包後，○○○再於同日上午8時許，在彰化縣○○鎮○○路○○巷00○0號○○公司（○○○工作地點）內，交付該甲基安非他命1小包予○○○，○○○則當場交付價金1,000元予○○○，再由○○○交付上開價金予林慶福。 林慶福販賣第二級毒品，處有期徒刑伍年貳月。未扣案之販賣毒品所得新臺幣壹仟元沒收，於全部或一部不能沒收或不宜執行沒收時，追徵其價額。  2（起訴書犯罪事實二、附表編號2） ○○○ ○○○於110年7月28日晚間某時先以通訊軟體Line和○○○聯繫，委託○○○向林慶福聯繫購買毒品事宜後，林慶福於同日晚間9時25分許，駕駛車牌號碼000-0000號自用小客車至彰化縣○○鎮○○路○○巷00○0號○○公司宿舍門口，交付價值2,000元之甲基安非他命1小包予○○○。嗣○○○於110年8月10日下午6時10分許，會同○○○於在彰化縣溪湖鎮全家超商雙溪店以ATM領款後，交付價金2,000元予○○○，再由○○○交付上開價金予林慶福。 林慶福販賣第二級毒品，處有期徒刑伍年肆月。未扣案之販賣毒品所得新臺幣貳仟元沒收，於全部或一部不能沒收或不宜執行沒收時，追徵其價額。  3（起訴書犯罪事實二、附表編號3） ○○○ ○○○於110年8月8日晚間某時，委請○○○向林慶福聯繫購買毒品事宜後，○○○即帶同○○○至林慶福上開住處，由○○○向林慶福購得價值2,000元之甲基安非他命1小包。嗣○○○於110年8月10日下午6時10分許，會同○○○在上開全家超商以ATM領款後，交付價金2,000元予○○○，再由○○○交付上開價金予林慶福。 林慶福販賣第二級毒品，處有期徒刑伍年肆月。未扣案之販賣毒品所得新臺幣貳仟元沒收，於全部或一部不能沒收或不宜執行沒收時，追徵其價額。